---
title: "2.2 Estructura de datos"
description: |
  Estructura de datos orientada a objetos o tabulación de datos
author:
  - name: Ana Gonzalez
    affiliation: Psycoding
  - name: Edgar Morales
    affiliation: AprendR, Psycoding
date: "`r Sys.Date()`"
output: distill::distill_article
---

```{r setup, include=FALSE}
knitr::opts_chunk$set(echo = FALSE)
```

## Estructuras de Datos

Las estructuras de datos se pueden clasificar por sus dimensiones (1, 2 o n) y si contienen el mismo tipo de
dato (homogéneo) o bien diferente tipos de datos (heterogéneo). 

Las estructuras de datos en R-base más cómunes son:

Dimensiones | Homogéneo | Heterogéneo 
----------- | --------- | -----------  
1           | vector    | lista
2           | matriz    | data frame 
n           | array     |

* En R no existen estructuras de cero dimensiones

### Vector

Objeto más simple, son la base para objetos complejos.



```{r}
x <- 53 #numérico
y <- 'ana' #caracter
z <- y > 5 #Lógico
numeros_1.10 <- c(1,2,3,4,5,6,7,8,9,10) #Lista
numeros_1.100 <- c(1:100)
lista_variables <- c(x,y,z)
```

### Matriz 

Conjunto de datos de dos dimensiones (filas y columnas)


```{r}
matriz_1 <- matrix(c('x','y','z','o','b','c'),
                   nrow = 2,
                   ncol = 3,
                   byrow = TRUE)
matriz_1
```

* Se puede llegar a condundir con *dataframes*

### Dataframe (tabulación)

Puede contener diferentes calses

```{r}
df1 <- iris
View(df1)
class(df1)
```



## Procesamiento de datos: dplyr ()

Una de las ventajas de R es que puede extender sus funcionalidades mediante el uso de paquetes. Es decir si alguna
función no se incluye con R. Cualquiera puede crear un paquete para suplir esa función. Eso no solo ha generado nuevas
funciones para R, también a creado metodologías de trabajo diferentes a las que tiene R base.

Parte de esas metodologías tienen la intención de mejorar el desempeño de R y/o facilitar su uso. En ese sentido 
**tidyverse** intenta hacer el uso de R mas intuitivo, con un enfoque ordenado y con mejoras en el desempeño.

Aunque **R base** tiene la ventaja de no necesitar ningún paquete para su ejecución sin embargo suele ser mucho mas fácil para 
quienes van empezando con R usar la sintaxis de **dplyr**.

> Por lo tanto en este curso haremos uso del paquete **dplyr()** de _tidyverse_.



#### Primeros intentos de tabular los datos, quizá rbind/cbind

### Listas

### Tidy data

#### Tidy package con pivot_wide, pivot_longer (podemos hablar de melt/cast en reshape2 )

